臺灣雲林地方法院民事判決
110年度訴字第486號
原      告  台灣電力股份有限公司雲林區營業處

法定代理人  顏錦義  
訴訟代理人  許順天  
            謝昱哲  
被      告  張素鑾  
兼  上一人
訴訟代理人  林衛尚  
上列當事人間請求給付追償電費事件，本院於民國110年12月13
日言詞辯論終結，判決如下：
    主  文
原告之訴及假執行之聲請均駁回。
訴訟費用由原告負擔。
    事實及理由
壹、程序方面：
    按訴狀送達後，原告不得將原訴變更或追加，但請求之基礎
    事實同一者，不在此限；被告於訴之變更或追加無異議，而
    為本案之言詞辯論者，視為同意變更或追加，民事訴訟法第
    255 條第1 項第2 款、第2 項分別定有明文。本件原告起訴
    時原請求被告乙○○、甲○○應給付原告新臺幣（下同）649,35
    6元，及自起訴狀繕本送達翌日起至清償日止，按年息百分
    之五計算之利息。嗣於民國110年12月9日具狀變更訴之聲明
    ，請求「被告乙○○應賠償原告283,887元。㈡被告甲○○應賠償
    原告365,469元。㈢訴訟費用由被告共同負擔。㈣原告願供擔
    保，請准宣告假執行。」，係本於同一侵權行為損害賠償請
    求權及不當得利請求權之訴訟標的所為聲明之變更，核與民
    事訴訟法第255 條第1 項第2 款規定相符，且被告亦無異議
    ，而為本案之言詞辯論，揆諸前揭說明，應屬合法，併此敘
    明。
貳、實體方面：　　
一、原告主張：
  ㈠原告台灣電力股份有限公司雲林區營業處於108年12月30日派
    員檢查被告乙○○、甲○○二人位於雲林縣○○市○○街00號、00號
    房屋所裝設之電表，發現雲林縣○○市○○街00號1樓（用電戶
    名甲○○）之電表內計量蝸桿原四進程遭私自改為單進程，致
    使用電中電表圓盤轉慢未能正確計量；00號2樓之電表（用
    電戶名乙○○）表內計量齒輪遭改造，致使用電中電表圓盤轉
    慢未能正確計量。另雲林縣○○市○○街00號1樓（用電戶名甲○
    ○）及00號2樓（用電戶名乙○○）兩個電表內計量電壓線圈改
    接至防雷接點，致用電中電表圓盤轉慢未能正確計量。上開
    四個電表經原告會同警方拍照錄影存證，當場製作「用電實
    地調查書」。
　㈡被告乙○○、甲○○係向原告申請用電之用電戶，對電表負有善
    良保管之義務，詎被告二人未善盡保管電表之責，讓他人有
    機會以不法手段致使電表失準，為違規用電處理規則第3條
    及原告營業規章第42條第3款「損換或改變電度表、無效電
    力計、其他計電器之構造，或以其他方法使其失效不準」所
    定義之違規用電行為，應依上開規定負給付違規用電電費之
    責。是原告自得依營業規章及供電契約關係，向被告二人請
    求賠償損害之電費。
  ㈢因電能為具有經濟價值之無體物，無法直接體認其存在，故
    不法竊電之行為所造成之電能損害，難以估算其數量，且用
    電戶之用電量可依其用電增減而異，亦難以電表更換前後之
    用電量計算損害額。因此，供電契約雖屬私法契約，違規用
    電處理規則係經立法並授權電業主管機關制訂之對違規用電
    追償電費之法規，核其性質應屬於法定損害賠償責任，故原
    告自得依電業法第56條、違規用電處理規則第6條、原告公
    司營業規章第43條、第44條，及營業規章施行細則第75條等
    規定，依侵權行為、不當得利之法律關係，請求被告乙○○應
    賠償原告283,887元；被告甲○○應賠償原告365,469元等語。
    並聲明：㈠被告乙○○應賠償原告283,887元。㈡被告甲○○應賠
    償原告365,469元。㈢訴訟費用由被告共同負擔。㈣原告願供
    擔保，請准宣告假執行。
二、被告二人則以：
　㈠被告二人之房屋均為住宅，並非營業區域，且電表裝設於房
    屋外面，任何人都有可能變動電表，被告二人沒有變動電表
    之利益及理由，且原告沒有辦法證明被告二人有破壞電表之
    行為。再者，原告請求違規用電費用，其計算並不合理。
　㈡雲林縣○○市○○街00號1樓（用電戶名甲○○）僅裝設3台冷氣；0
    0號2樓（用電戶名乙○○）僅裝設2台冷氣，分別與原告提供
    之用電器具類別冷氣部分所填載數量不符。原告108年12月3
    0日製作之用電實地調查書用戶或用電人簽章欄註記用戶拒
    簽，乃因當日原告見到屋内電器即予以記錄，並告知不管是
    否確有使用，只要有看到電器就會計算違規用電，被告乙○○
    無法認同，故拒絕簽名確認，被告甲○○亦因未受通知，根本
    不知曉原告偕同警方到場蒐證。
　㈢雲林縣○○市○○街00號2樓於109年8月用電度數1,634度雖較往
    年為高，乃因109年新冠肺炎疫情開始肆虐，被告甲○○有10
    歲及5歲女兒，因擔心安親班、補習班、課後才藝班、托兒
    所群聚感染，便將小孩托給被告乙○○幫忙照顧，致時間增加
    （蓋往常僅於假日被告甲○○夫妻皆須上班時，方請被告乙○○
    照顧，新冠肺炎期間即增加平日請被告乙○○照顧時間），並
    囑託儘量勿將小孩帶至公共場所或戶外遊玩，其餘家人也會
    至如意街住家休息、吃飯等。時值盛夏，如意街住家皆為3
    樓頂層加蓋，西側無遮蔽物，故西曬後室内溫度較高，被告
    乙○○愛孫心切，故較常開啟冷氣供小孩使用，另如意街住家
    之冷氣大部分為老舊型冷氣，非近期購買更新，本身耗電量
    即比較大，故使用次數與時間相對增加，用電當然就比前年
    度同月份為高。另00號1樓按用電曲線表顯示108年12月30日
    稽查後及109年整年度用電皆無特別情狀，僅110年6月至10
    月用電較高，亦係因疫情期間110年5月份起教育部要求學校
    或安親班等皆停課，須採取遠端教學，甚至延長至7月，故
    請被告乙○○幫忙照顧小孩時間增多，當然造成用電量增加；
    00號2樓按用電曲線顯示108年12月30日稽查後，僅109年6〜8
    月份用電量較高，乃因被告乙○○次子訴外人林○佑於109年2
    月自日本返台，因疫情須隔離無法隨意外出，且當時日本政
    府亦管制出入境，故遲至109年7月始能返日，期間林○佑除
    外出洽商外，均留在○號住家，且因夏季時使用冷氣等電器
    設備時間增加，用電量自然增加，於109年8月林○佑返回日
    本後，用電量即馬上降低，甚至110年度整年只有基本用電
    量。
　㈣一般用電戶之用電情形可能因為天氣或者使用電器數量等因
    素而有所不同，00號與00號皆為一般住家，並未出租，亦非
    家庭工廠或營業場所，不能僅因用電量增加，即認定被告二
    人有因電表被破壞而減少電費支出，致受有利益等語，資為
    抗辯。
    並均聲明：請求駁回原告之訴，訴訟費用由原告負擔，如不
    受不利之判決，願供擔保請准宣告免為假執行。
三、法院之判斷：
  ㈠按電業對於用戶或非用戶竊電電費之追償，得依其所裝置之
    用電設備，分別性質及其瓦特數或馬力數，按電業之供電時
    間及電價，計算三個月以上一年以下之電費，電業法第73條
    第1項定有明文。核其性質，乃考量電業因他人竊電之侵權
    行為受有損害時，對於損害額即竊電期間及用電量往往難以
    確切之證明，故立法上予以減緩舉證責任；惟其適用之前提
    ，仍須證明因竊電之侵權行為受有損害。
  ㈡原告主張原告裝設於被告二人位於雲林縣○○市○○街00號及00
    號房屋之電表，其中雲林縣○○市○○街00號1樓（用電戶名甲○
    ○）之電表內計量蝸桿原四進程遭私自改為單進程，致使用
    電中電表圓盤轉慢未能正確計量；00號2樓之電表（用電戶
    名乙○○）表內計量齒輪遭改造，致使用電中電表圓盤轉慢未
    能正確計量。另雲林縣○○市○○街00號1樓（用電戶名甲○○）
    及00號2樓（用電戶名乙○○）兩個電表內計量電壓線圈改接
    至防雷接點，致用電中電表圓盤轉慢未能正確計量，固據其
    提出用電實地調查書、追償電費計算書等為證，惟為被告所
    否認，並以前揭情詞置辯。經查，原告公司裝設於雲林縣○○
    市○○街00號及00號1、2樓之電表，於108年12月30日下午4時
    10分及同日下午3時20分許，經警會同原告之稽查員前往稽
    查時，發現電表外箱及封印環之封印鎖經撬開後封回，封印
    鉛塊重新壓回及電表內計量電壓線圈線路被改接，有雲林縣
    警察局斗六分局扣押筆錄、扣押物品目錄表、台灣電力公司
    用電實地調查書、現場照片附於臺灣雲林地方檢察署109年
    度偵字第2192號偵查卷可稽。惟此僅能認定上開電表於稽查
    時，電表封印鎖有被撬開後封回及電表內計量電壓線圈線路
    有被改接之情形，至上開4個電表是否係被告二人所破壞？
    或係遭他人人為破壞？由何人破壞？均無從據以認定。準此
    ，尚無從認定被告二人確有破壞電表之侵權行為，要難僅以
    原告公司稽查結果，遽認被告二人有破壞電表致使電表計量
    失準之竊電行為，此外，被告所涉犯竊電罪嫌部分，亦經臺
    灣雲林地方檢察署檢察官以109年度偵字第2192號處分不起
    訴確定，有不起訴處分書在卷可佐。而原告就被告二人確有
    竊電之侵權行為，並未能舉證以實其說，自難遽認被告二人
    確有竊電之侵權行為。
  ㈢按無法律上之原因而受利益，致他人受有損害者，應返還其
    利益，民法第179條前段固定有明文，又依不當得利之法則
    請求返還不當得利，以無法律上之原因而受利益，致他人受
    有損害為其要件，故其得請求返還之範圍，應以對方所受之
    利益為度（最高法院61年度台上字第1695號判決意旨參照）
    ，而所謂無法律上原因，係指法律應歸屬受損人之利益，由
    受益人不當取得之情形而言。原告主張被告二人因電度表失
    準短計用電量，核計受有短繳電費利益之事實，自應由原告
    就此項事實負舉證責任。經查：
　⒈依台電公司所提出電表使用度數表，被告甲○○位於雲林縣○○
    市○○街00號1樓之用電量，於108年12月30日稽查調整電表前
    後，並無明顯改變；被告乙○○位於雲林縣○○市○○街00號2樓
    之用電量，於108年12月30日稽查調整電表後，及至109年4
    月間均無明顯改變，直至109年6月起至10月止，用電量明顯
    增加，冬季則仍無明顯改變，110年之用電量與稽查前對照
    並無明顯改變；而被告甲○○位於雲林縣○○市○○街00號1樓之
    用電量，於108年12月30日稽查調整電表前後，及至110年4
    月並無明顯改變，直至110年6月起至10月止，用電量明顯增
    加，冬季則仍無明顯改變；被告乙○○位於雲林縣○○市○○街00
    號2樓之用電量，於108年12月30日稽查調整電表前後，並無
    明顯改變，有被告二人住處用電資料曲線表在卷可佐（見本
    院卷第119頁至第133頁）。足認被告二人住處之電表在108
    年12月30日稽查前後，其中00號1樓及00號2樓均無明顯改變
    。至00號2樓於109年夏季及00號1樓於110年夏季用電量雖有
    明顯增加，惟被告甲○○辯稱：小孩因學校停課無法到校，故
    由乙○○於日間照顧，且其二哥於109年2月返國，至109年7月
    始返日，故而家中用電量增加等語，業據被告甲○○提出教育
    部國民及學前教育署函文2紙及被告乙○○次子護照內頁之入
    出境記錄為證，爰審酌00號1樓及00號2樓之用電量增加期間
    ，確實適逢新冠肺炎疫情，家中倘有學齡期間之兒童確實無
    法到校上課之情形，用電量因居家人數增加而顯著增加之情
    形，尚與常情無違，要難僅以00號2樓於109年夏季及00號1
    樓於110年夏季用電量有明顯增加之情形，遽認被告二人有
    因電表內計量電壓線圈線路被改接，而受有短繳電費之利益
    。況倘被告二人住家之4個電表確因計量電壓線圈線路被改
    接以致電表失準，則在108年12月30日原告公司稽查更換電
    表以後2年內，豈有可能僅其中2個電表分別發生單一夏季用
    電量明顯增加，而其餘季節均無改變，甚至其餘2個電表於
    原告公司稽查後2年內均無異常或明顯改變之情形。準此，
    實難僅以00號2樓於109年夏季及00號1樓於110年夏季用電量
    有明顯增加之情形，遽認被告二人因電表計量失準受有短繳
    電費之利益。
  ⒉被告二人為與原告簽有供電契約之用電戶，被告二人係因供
    電契約關係而使用原告所供給之電力，並非無法律上之原因
    而受有使用電力之利益。至被告二人因電表遭他人變更結構
    致計費錯誤，乃原告得再依約向被告二人請求給付電費之問
    題，並非被告二人無法律上之原因而受有利益。況原告起訴
    所主張之追償金額，並非按照被告二人之實際用電度數計算
    ，而是原告在無確實依據之情況下片面推算所得之度數，尚
    難認原告主張之追償金額為用電人在系爭電表失準之情況下
    所受有之利益。此外，原告就被告二人因電表計度失準，受
    有短繳電費利益之事實，並未能舉證以實其說，自難遽認被
    告二人受有短繳電費之不當得利。
  ㈣綜上所述，原告既無法證明被告二人確有竊電之侵權行為，
    亦無法證明被告二人因無法律上之原因，受有短繳電費之利
    益，致原告受有損害，則原告依侵權行為及不當得利之法律
    關係，請求被告乙○○應賠償原告283,887元、被告甲○○應賠
    償原告365,469元，為無理由，應予駁回。原告之訴既經駁
    回，其假執行之聲請，亦失所附麗，應併予駁回。
  ㈤本件事證已臻明確，兩造其餘攻擊、防禦方法，均與判決結
    果不生影響，爰不一一論述，併此敘明。
四、訴訟費用負擔之依據：民事訴訟法第78條。
中　　華　　民　　國　　110 　年　　12　　月　　27　　日
                  民事第二庭    法  官  冷明珍

以上正本係照原本作成。
如對本判決上訴，須於判決送達後20日內向本院提出上訴狀。如
委任律師提起上訴者，應一併繳納上訴審裁判費。
中　　華　　民　　國　　110 　年　　12　　月　　27　　日
                                書記官　陳姵君